臺灣高等法院刑事判決　　　　　　　　　　　　　九十三年度上訴字第二五六二號
　　上　訴　人　臺灣臺北地方法院檢察署檢察官
　　上　訴　人
　　即　被　告　丙○○
　　選任辯護人　李尚澤律師
右上訴人因被告偽造文書等案件，不服臺灣臺北地方法院九十二年度訴字第二０一八
號，中華民國九十三年八月十日第一審判決（起訴案號：臺灣台北地方法院檢察署九
十二年度偵字第一五００一號），提起上訴，本院判決如左：
    主  文
上訴駁回。
    事  實
一、丙○○係臺北市○○區○○街四十五號星期五餐廳西門店員工，民國九十二年三
    月二十八日丙○○排定休假，然因接送同為該餐廳員工之女友黃莉鈞上班而至該
    餐廳，當日上午十時三十分左右，丙○○進入員工休息室，見同事甲○○所有之
    皮包置於員工休息室門後，竟意圖為自己不法之所有，趁無人注意之際，徒手竊
    取皮包內之聯邦銀行及玉山銀行信用卡各一張及現金新台幣（下同）四百元，得
    手後前往鄰近之臺北市○○區○○街一段七十七之一號行家數位攝影器材店，持
    竊得之聯邦信用卡刷卡消費，購買價值一萬七千二百元之佳能牌Ｖ３型數位相機
    一臺，並於同日上午十時五十九分，冒簽甲○○之署押一枚於信用卡簽帳單之持
    卡人簽名欄（因係複寫方式，故在商店存根聯及客戶留存聯產生兩枚署押），偽
    造甲○○同意依其與聯邦銀行間之信用卡消費契約，支付上開價金之簽帳單，佯
    為甲○○本人而持向門市人員黃豊順行使之，使黃豊順陷於錯誤，誤認為丙○○
    係甲○○本人，而交付數位相機一台，足生損害於甲○○、聯邦銀行及特約商店
    行家數位攝影器材店。嗣甲○○於同日二十三時三十分許返家之際，發現財物失
    竊，報警處理，始循線查獲上情。
二、案經臺北市政府警察局報請臺灣臺北地方法院檢察署檢察官偵查起訴。
    理  由
一、訊據上訴人即被告丙○○坦承於右揭時間進入星期五餐廳西門店，惟矢口否認有
    何竊盜及盜刷信用卡等犯行，辯稱：其當日十點半就離開公司返家，並沒有竊取
    甲○○之信用卡及現金，亦沒有去盜刷信用卡購買數位相機；當天上午十一時四
    分在中和住處，其發送簡訊予女友，而信用卡遭盜刷之時間為上午十時五十九分
    ，其不可能在短短的十三分鐘由臺北市○○街飛奔至臺北縣中和住處，而甲○○
    僅持兩張照片供黃豊順指認，故黃豊順所為之指認不實在云云。
二、經查：
（一）被害人甲○○於九十二年三月二十八日上午約九時許，將其所有之皮包放置於
      星期五餐廳西門店員工休息室門後，嗣於同日晚間十一時三十分許，發現皮包
      內之聯邦銀行信用卡、玉山銀行信用卡各一張及現金四百元遺失，而當日上午
      十時五十九分被害人甲○○之聯邦銀行信用卡遭人盜刷，在臺北市○○街○段
      七十七之一號行家數位攝影器材店購買數位相機一台，業據被害人甲○○證述
      失竊及遭冒名偽造簽帳單之情節甚詳，核與證人即聯邦銀行風險管制組人員乙
      ○○、證人即行家數位攝影器材店員工黃豊順、李惠玲證述情節相符，並有聯
      邦銀行信用卡掛失紀錄資料、被害人甲○○平日之消費簽帳單影本、九十二年
      三月二十八日十時五十九分於行家數位攝影器材店之簽帳單可證。從被害人甲
      ○○陳述放置皮包之時間、地點及偽造簽帳單之時間，可知被害人甲○○之信
      用卡及現金，係於九十二年三月二十八日上午九時許至同日上午十時五十九分
      許遭竊並遭盜刷等情，應堪認定。
（二）被害人甲○○證稱：案發當天每個員工都是正常上班，只有被告當天排休假卻
      在早上送其女友黃莉鈞來上班，有許多人看到被告當天早上進入員工休息室，
      一直到十點半才離開，因餐廳營業時間是十一時三十分許，不可能是客人偷的
      又其他員工進入後換制服上班，只有被告能著便服離開等語（見偵查卷一第十
      頁、第四十六頁反面、第四十七頁、本院九十三年十月二十二日準備程序筆錄
      ）；證人黃莉鈞證稱：當天被告騎機車載其到餐廳上班，約九點十分到達餐廳
      ，兩人一同進入員工休息室內等語（見偵查卷一第二十頁、第二十一頁）；證
      人羅忻儀證稱：當天被告在早上九點半以前，送女友來上班，其於十點左右至
      銀行存錢時有看到被告協助其他員工清理檯面，約十點半回來餐廳時，恰好有
      問題要問被告，同事說被告已經離開了等語（見偵查卷一第七十二頁反面）。
      足見當日上午九時至十時五十九分許，上開物品遺失時間，被告出現在失竊現
      場無誤，被告確實有竊取上開財物之機會。
（三）證人即行家數位攝影器材店員工黃豊順，證稱：行家數位攝影器材店是早上十
      點半開門，九十二年三月二十八日，被告是早上的第一個客人，所以印象很深
      刻，當時被告戴帽子，頭髮及肩，一進來就指明要購買數位相機型號及牌子，
      並問可否刷卡，被告刷完卡在簽帳單上簽「甲○○」的名字後就拿數位相機離
      開了，前後不到十分鐘，因為當時有跟被告正面接觸，所以可以確定盜刷的人
      就是在場的被告，且甲○○在事發後一星期內有拿員工照片供其指認，其一眼
      就認出被告等語甚詳（見偵查卷一第十六頁、第十七頁、第四十八頁、原審九
      十三年七月三十日審理筆錄）。證人黃豊順於案發後未滿半年之九十二年七月
      二十二日、印象尚未模糊時，在偵查中即當庭指認在場之被告（見偵查卷一第
      五十二頁背面），因證人黃豊順係當場與被告近距離單獨接洽之人，被告當時
      亦未遮掩面貌而可清楚看清，兩人接觸時係在白天店內等情觀之，證人黃豊順
      對被告長相之記憶並無誤認之可能；而證人黃豊順與被告素無怨隙，殊無故為
      攀誣之理，且其自警訊、偵查至原審審理時所為之證述均一致，其對被告得以
      指認之緣由復解說綦詳，其指認應堪信實，被告應即為持被害人甲○○失竊之
      信用卡購買數位相機之人。至被告主張證人黃豊順僅憑被害人甲○○所提供之
      兩張照片指認，故黃豊順所為之指認不實云云，惟據證人黃豊順於原審證稱：
      當時被害人甲○○拿一本照相簿，超過五張以上照片供其指認，照片有團體照
      也有生活照，有男有女，其一直翻照片、翻到其中一張看到被告照片，與當時
      來刷卡購買相機之人長相髮型一模一樣，就當場告訴甲○○就是被告等語（見
      原審九十三年七月三十日審理筆錄），是以被告質疑證人黃豊順指認時無對照
      組，其指認不實云云，顯不足採。
（四）被告另辯稱其曾於當日上午十一時四分，在中和住處發送簡訊予女友，不可能
      在刷卡後十三分鐘內抵達中和住處云云，並提出其所使用之00000000
      00門號帳單明細為證；證人黃莉鈞亦證稱：上午十一時四分被告有用手機傳
      一則「我很想你」的簡訊等語（見偵查卷一第二十頁）。然經原審向遠傳電信
      股份有限公司函詢結果，因通聯系統所產生之通聯紀錄，並不包括簡訊部分，
      無法提供簡訊之基地台位置等情，有遠傳電信股份有限公司九十三年二月十七
      日遠傳（業服）字第０九三００二八三號函在卷可稽，既無證據證明被告傳送
      簡訊時係在中和，該簡訊即無法作為有利於被告認定之證據。又原審命被告提
      出平日書寫之信件日記，並當庭簽寫「甲○○」筆劃，連同偽造之簽帳單，送
      法務部調查局鑑定，然因待鑑定之簽帳單上「甲○○」字跡筆劃簡單，而被告
      平日字跡中可供比對之類同字過少，當庭簽寫之字跡中又有部分字跡寫法不一
      致，致無法歸納書寫慣性特徵，致依現有資料無法確定待鑑字跡是否為被告所
      書寫等情，有法務部調查局九十三年六月十一日調科貳字第０九三００一八０
      二四０號函在卷可考，上開鑑定報告既未排除被告偽造之可能性，亦無法作為
      有利被告之證據。至被告聲請將本件簽帳單上「甲○○」字跡，另送往刑事警
      察局或憲兵司令部再次鑑驗，並請鑑定是否為被害人甲○○所書寫乙節，因法
      務部調查局與刑事警察局、憲兵司令部同為我國刑事鑑定之專責機構，其人員
      、設備均相去不遠，鑑定結果亦甚少有出入，且盜刷當時被害人甲○○確實在
      餐廳內上班並未外出，是並無必要再委請刑事警察局或憲兵司令部再次鑑驗簽
      帳單上「甲○○」字跡是否係被害人甲○○所書寫，附此敘明。
（五）綜上所述，本件被害人甲○○財物遺失時，餐廳既尚未營業，而放置財物之員
      工休息室又僅有員工得進出，已排除係遭員工以外之人竊取之可能，而當日曾
      進出員工休息室之員工均換穿制服上班，只有被告係休假而得以穿著便服提早
      離開，在其離開後不久，甲○○失竊之信用卡即在距離餐廳不遠之攝影器材店
      遭盜刷購買數位相機，互核前揭直接證據與間接證據，足認被告確實有竊盜及
      盜刷信用卡詐欺取財之犯行無誤。
三、核被告所為，係犯刑法第三百二十條第一項竊盜罪、第二百十六條、第二百十條
    行使偽造私文書罪及第三百三十九條第一項之詐欺取財罪。偽造署押，為偽造私
    文書之部分行為，偽造私文書之低度行為，為行使之高度行為所吸收，均不另論
    罪；所犯上開三罪間，有方法結果之牽連關係，應從一重之行使偽造私文書罪論
    處。
四、原審以被告罪證明確，適用刑法第二百十六條、第二百十條、第三百二十條第一
    項、第三百三十九條第一項、第五十五條、第四十一條第一項前段、罰金罰鍰提
    高標準條例第一條前段、第二條，審酌被告竊取及盜刷之財物雖僅有一萬餘元，
    價格非鉅，然其利用工作機會竊取同事財物，至今仍否認犯行，毫無悔意等情狀
    ，量處被告有期徒刑六月，並諭知易科罰金之折算標準。又以被告偽造之簽帳單
    係一式兩聯（見中國信託商業銀行股份有限公司九十三年一月三十日陳報狀），
    簽帳單之商店存根聯及客戶留存聯上偽造之「甲○○」署押共兩枚，依刑法第二
    百十九條規定沒收。其認事用法均無不合，量刑亦屬適當。被告上訴否認犯罪，
    檢察官上訴主張原審量刑過輕，指摘原判決不當，均無理由，應予駁回。
據上論斷，應依刑事訴訟法第三百六十八條，判決如主文。
本案經檢察官柯麗鈴到庭執行職務。
中　　　華　　　民　　　國　　九十三　　年　　 十一 　　月　　二十三　　日
                              臺灣高等法院刑事第五庭
                                  審判長法  官  曾  德  水
                                        法  官  廖  紋  妤
                                        法  官  楊  炳  禎
右正本證明與原本無異。
如不服本判決，應於收受送達後十日內向本院提出上訴書狀，其未敘述上訴之理由者
並得於提起上訴後十日內向本院補提理由書（均須按他造當事人之人數附繕本）。
                                        書記官  廖　素　花
中　　　華　　　民　　　國　　九十三　　年　　 十一 　　月　　二十三　　日
附錄：本判決論罪科刑法條全文
刑法第二百一十六條
行使第二百十條至第二百十五條之文書者，依偽造、變造文書或登載不實
事項或使登載不實事項之規定處斷。
刑法第二百一十條
偽造、變造私文書，足以生損害於公眾或他人者，處五年以下有期徒刑。
刑法第三百二十條第一項
意圖為自己或第三人不法之所有，而竊取他人之動產者，為竊盜罪，處五
年以下有期徒刑、拘役或五百元以下罰金。
刑法第三百三十九條第一項
意圖為自己或第三人不法之所有，以詐術使人將本人或第三人之物交付者
，處五年以下有期徒刑、拘役或科或併科一千元以下罰金。
